【裁判字號】    88,易,5003
【裁判日期】    891024
【裁判案由】    詐欺
【裁判全文】
臺灣高雄地方法院刑事判決                        八十八年度易字第五三號
    公  訴  人  臺灣高雄地方法院檢察署檢察官
    被      告  丙○○○
    被      告  乙○○
右列被告因詐欺案件，經檢察官提起公訴（八十七年度偵字第二八０三八號），本院
判決如左：
    主  文
丙○○○、乙○○均無罪。
    理  由
一、公訴意旨略以：被告丙○○○係晉昌西藥房之負責人，與被告乙○○為母女關係
    ，自民國八十六年間起開始與告訴人裕利股份有限公司（下稱裕利公司）有小額
    藥品之交易，付款均正常以取得裕利公司之信任，其二人明知從八十七年六月初
    起，已陷於支付困難，經得知裕利公司正舉辦藥品促銷特賣之機會，竟共同基於
    為自己不法所有之概括犯意，自八十七年六月三日起至八十七年十月二十六日止
    ，連續以晉昌西藥房、天南藥局、謝藥局之名義向裕利公司大量進貨，共計新台
    幣（下同）一百七十四萬七千六百三十五元，致裕利公司因而陷於錯誤，不疑有
    他，依其所訂送貨至其藥局，其乃交付由乙○○簽發，泛亞商業銀行為付款人、
    帳號為０一五二一八、發票日八十七年十月二十五日、八十七年十一月三十日、
    八十七年十一月三十日、票面金額分別為十六萬七千一百三十元、十九萬四千八
    百元、十六萬七千百三十元之支票三紙；由王宗保簽發，合作金庫三多支庫為付
    款人、帳號為０三六一三０、發票日八十七年十一月三十日、票面金額二十九萬
    三千八百元之支票一紙；由蔡志弘簽發，彰化商業銀行北台南分行為付款人，帳
    號為三九二七一三號、發票日八十七年十月十七日、八十七年十月三十一日，票
    面金額分別為十二萬二千一百九十二元及十二萬二千一百九十二元之支票二紙，
    來支付部份貨款，而上揭支票六紙，屆期提示，均因存款不足或拒絕往來而遭拒
    絕付款，裕利公司再經前往晉昌西藥房查詢，卻已結束營業，求償無著，始知受
    騙。因認被告丙○○○及乙○○二人均涉犯刑法第三百三十九條第一項之詐欺取
    財罪嫌等語。
二、公訴人認被告涉犯右開犯罪，係以右揭事實，業據告訴人裕利公司代理人顏麗容
    於偵查時指訴綦詳，並有支票六紙、請款單十三紙及採購明細表一份在卷可稽；
    而被告丙○○○及乙○○於八十六年間全年之進貨金額才五十八萬六千五百四十
    六元，然八十七年六月至十月間，進貨卻高達一百二十四萬三千九百三十九元，
    且進貨後即不付款，顯然被告係有計畫之詐欺行為。被告雖舉出多紙退票證明自
    己被倒帳，然觀所提出之支票發票日為八十七年八月間起，益見被告向告訴人大
    量進貨時已周轉不靈等情，以為論據。訊據被告被告丙○○○與乙○○均坦承有
    向告訴人裕利公司購買藥品未付款之事實，惟均辯稱：之前除向告訴人買藥品外
    ，亦有向其他廠商購買藥品，平均每月之訂貨量均有三十萬至五十萬元之譜，後
    來才改全部向告訴人購買藥品，況且之前在向告訴人購買藥品時，因告訴人對每
    家西藥房都有所謂之購買藥品金額上限，所以告訴人所屬之業務員為求業績，均
    會將晉昌西藥房所訂購之藥物用其他西藥房之名義訂購，所以並非突然大量訂貨
    ，至於後來未能按時付款，係因自八十七年七月十五日起，丁○○所交付之支票
    陸續跳票，丁○○又向伊保證並一定會補票，伊誤信為真，但丁○○後來並無能
    力補票，才無法付款，伊後來有儘力償還積欠告訴人之貨款，並非有意詐欺等語
    。
三、按犯罪事實應依證據認定之，無證據不得推定其犯罪事實；又不能證明被告犯罪
    ，應諭知無罪之判決。刑事訴訟法第一百五十四條及第三百零一條分別定有明文
    。次按，告訴人之告訴，係以使被告受刑事訴追為目的，是其陳述是否與事實相
    符，仍應調查其他證據以資審認，最高法院五十二年台上字第一三００號著有判
    例可供查考。再按，刑法第三百三十九條第一項詐欺罪之成立，需以行為人基於
    意圖為自己或他人不法之所有，而施用詐術並詐得財物，使足當之，若行為人未
    有不法所有之意圖，自難以詐欺罪相繩之。
四、經查，證人即前江益藥品公司負責人李江悠到院證稱：自八十六年間起，被告二
    人即有與我有生意上之往來，所以認識，他們（指被告二人）平均每月進貨不定
    ，因為我們賣給藥房沒有開發票，如果平均來講，約有一、二十萬之交易，剛開
    始正常，但後來也有欠款。約從八十七年八月開始就有欠款，至今仍有部分款項
    未付，自從欠款未還之後，我們就未與他們往來等語（見本院八十九年八月二十
    二日訊問筆錄）；另一證人即之前任職於晉昌西藥房之員工黃文福亦到院證述：
    我當時在晉昌西藥房擔任業務兼送貨員，直到結束營業，八十六年間晉昌西藥房
    向裕利、武田等中盤商訂貨，每月進貨約三、五十萬元，也有向江益及良結等公
    司訂貨等情（見本院八十九年一月二十八日訊問筆錄）；而佐以告訴人所提出晉
    西藥房八十七年一月份起至十月三十一日之訂貨明細報表，被告丙○○○及乙○○二人每月平均共向告訴人共約訂購二十二萬餘元之藥品，則被告丙○○○及乙○○二人在八十七年六月前，每月平均向廠商之訂貨量應可認有三十萬元至四十
    萬元之數，故被告二人所辯稱並非突然大量訂貨，之前每月訂貨數量亦早有三十
    萬元至五十萬元之等語，應非子虛；再者，證人即被告二人所稱遭到其倒帳跳票
    之人丁○○亦到院自承：自八十七年七月底開始，經營不善之故，陸續跳票，至
    十月底共約跳票三百多萬元（見本院八十九年六月二十三日訊問筆錄），被告二
    人亦提出由丁○○所開立之支票十五紙附卷，足徵被告二人所辯稱係遭丁○○倒
    帳乙節，亦可堪認定。復查，被告二人自八十七年七月十五日起至同年十月三十
    一日止，曾陸續交付告訴人十紙支票，用以支付積欠之貨款，金額共計七十二萬
    餘元，有支票影本十紙、高雄市農會八十九年一月十七日高市農信（前）字第八
    三號函、泛亞商業銀行前鎮分行八十九年一月二十七日（八九）泛前發字第一六
    四號函及八十九年二月二十四日（八九）泛前發字第三一一號函等在卷可稽，復
    為告訴人代理人甲○○所不否認；告訴人代理人甲○○復又於庭訊時自承除上開
    支票外，告訴人尚曾自花旗銀行領得被告所交付用以支付貨款之支票（見本院八
    十九年三月二十四日訊問筆錄），且被告亦曾以匯款之方式清償一萬元（見本院
    八十九年八月二十二日訊問筆錄）等語，則被告二人自八十七年七月十五日起至
    八十七年十月三十一日止，應有清償告訴人七十餘萬元至八十萬元，則被告二人
    果於八十七年六月初起向告訴人訂貨之初即有不法所有之犯意存在，當無可能在
    同年七月十五日起至十月三十一日止，尚陸續兌現支票及匯款予告訴人清償積欠
    告訴人之款項達七十餘萬元，是以可認被告二人於八十七年六月三日起向告訴人
    訂貨之初，應並無不法所有之意圖；且依被告二人前開所清償之三個月餘之貨款
    數額，被告二人每月平均向告訴人訂貨之金額亦有三十萬元左右，亦證被告二人
    所辯之前訂貨即有三、五十萬元之譜等語，應為真實；綜上所述，本件被告二人
    於八十七年六月份起向告訴人訂貨，惟事後未能正常付款，應係被告二人遭丁○○到帳後，誤認丁○○應有能力償還欠款，為求所經營之西藥房能繼續營運，方
    再向告訴人訂貨，而非在一開始即存有不法所有之犯意存在，後來因丁○○無法
    清償款項，被告所經營之晉昌西藥房方因週轉不靈而倒閉，亦因此方無法清償向
    告訴人購貨之貨款。既無不法所有之意圖，應屬被告二人與告訴人間單純民事債
    務不履行之民事糾紛，依前所述，自難以詐欺罪相繩之。公訴人所舉之證據尚無
    法證明被告丙○○○及乙○○犯罪。此外，復查無其他積極證據足認被告丙○○○及乙○○有公訴人所指之犯行存在，不能證明被告丙○○○及乙○○犯罪，依
    法應為無罪之諭知。
據上論斷，應依刑事訴訟法第三百零一條第一項，判決如主文。
本案經檢察官陳瑞堯到庭執行職務。
中    華    民    國    八十九    年      十      月      二十四      日
                                  臺灣高雄地方法院刑事第六庭
                                      法  官    李怡諄
右正本證明與原本無異。
如不服本判決，應於判決送達後十日內，向本院提出上訴狀。
                                      書記官    陳福記
中    華    民    國      八十九      年      十      月      二十四   日


司法院資訊處製作；財團法人民間司法改革基金會備份。
